# 收购资产是否可以按同一控制下的业务合并处理合理，陈版

提问人：呼叫帮助 时间：2010-04-28 21:21:17
本公司为高速上市公司，购买大股东一条高速公路资产（非股权），由于该资产组的评估价值同账面价值差异较大，按同一控制下的业务合并和按购买资产进行会计处理对今后的业绩将有很大影响，请问按同一控制下的业务合并处理合理呢？高速公路资产能否构成业务？

回答人：chenyiwei
回复 楼主 呼叫帮助 的帖子这个问题以前在本版面讨论过，你可以先搜索一下。

回答人：chenyiwei
回复 报纸 海棠 2009 的帖子你可以在“全文搜索”模式下，以“高速公路”为内容关键字进行搜索，搜索范围为本版面的所有帖子。 对于单一资产实体，是否构成业务的判断可能会比较复杂，涉及相当主观的判断。但一般理解，在收购高速公路的案例中，如果收购范围不仅仅包括公路本身，还包括收费设施、养护设施、服务区等附属配套设施，并承接原有的工作人员和原先租用服务区场地的商业、服务企业的租约等情形的，一般可以理解为收购的资产组已经包含了构成业务的三要素，构成业务合并的可能性相对较大。

回答人：chenyiwei
回复 13 楼 xxcg11 的帖子如果只是购买一辆汽车，没有同时附带营运证、线路经营权等开展营运所必需的基本条件的，则这辆汽车实际上还不能上路营运，不具备独立产生现金流的能力，不能视作“业务”。也就是说，关键在于所购买的是“某线路的整体经营性资产”还是仅仅是其中的有形资产（汽车）。

回答人：chenyiwei
回复 15 楼 海棠 2009 的帖子如果该生产线构成一个完整的生产流程，或者是整个生产流程中的一道完整工序，则构成业务的可能性还是比较大的。 判断所购买的资产是否构成业务，是一个涉及高度主观的判断的领域，而不同的判断结果对相关交易的会计处理和报表列报可能产生重大的影响。这一点国际准则也是承认的。 业务与资产组是不同的概念。资产组主要是从“能独立产生现金流入的最小单元”来定义的，用于资产减值测试；“业务”主要是从“三要素”来定义的，用于企业合并。两者的语境不同，但存在一定联系，一般理解是一项“业务”大于或等于一个“资产组”。

回答人：chenyiwei
回复 17 楼 海棠 2009 的帖子不一定合适。除了我上面提到的原因以外，还有一点是资产组主要是从独立产生现金流入的角度定义的，而“业务”概念中的“产出”（或者向所有者提供回报的方式）范围比“现金流入”要大，并且产出不是构成业务的必备要素。因此也不排除某些资产构成“业务”但在资产减值测试中不构成资产组或者作为总部资产的情况。

提问人：qjr1124 时间：2012-03-15 15:48:26
回复 chenyiwei 的帖子
陈斑,
请教书上说资产组是....独立性产生现金流量这个概念可以理解，但是总部资产不是资产组，不是资产组和一个划为资产组 组合 在一起 就叫资产组组合，不是矛盾了吗？

回答人：chenyiwei
由于总部资产不能独立产生现金流，但为全体资产组产生现金流提供服务，因此要完整评价资产组是否减值，就需要考虑以一定方式分摊到资产组的总部资产。资产组＋总部资产≠资产组组合。

提问人：soliderzhang 时间：2014-07-14 20:44:02
陈老师：您好！我们在业务中遇到以下情况：自然人股东甲控制两家A，B,A为主要的生产经营实体，B拥有土地和厂房（除土地和厂房外，无任何其他资产），以前B将房屋和土地无偿提供A使用，且为A的主要生产用房屋及土地，现在B将土地转让或者作为投资投入A，那么此情况是否构成业务合并呢，我的理解：应该是不属于，对吗，请陈老师指教。谢谢！

回答人：chenyiwei
我理解以往A就应当确认无偿使用该土地和厂房的权益（必要时基于实质重于形式原则确认为A自己的资产），后续的作价投入是为了实现所有权和使用权的一致，不再属于业务合并。

提问人：liugangqd 时间：2017-03-20 21:08:27
陈版，这种情况应该首先判断该公司是否仅有这一辆车吧？若有两辆此种车，即使购买方买入了“某线路的整体经营性资产”，也构不成业务吧，换个说法，就是买入一辆后，原公司照常经营，而不是变成空壳。

回答人：chenyiwei
不用考虑原公司是否还继续经营。只需考虑被交易的资产或资产组合本身是否具有“业务三要素”即可。

提问人：xuancaojisi 时间：2018-06-06 16:11:40
@chenyiwei 陈老师：请教如下问题：A公司为客运平台企业，为省内客运公司提供统一的系统、结算、协调联运等服务，股东为省内主要城市的客运公司实际控制人（个人股东），各股东占比均超过5%，但小于20%，属于共同控制；现A公司拟以现金收购各城市的客运公司的车辆及线路运营权、品牌至新设主体，不包括人员和其他资产及负债（未来这些人员以供应商的形式为新设主体提供服务） 请问：车辆和运营权、品牌初步判断构成业务，因各股东不能单独控制A公司，这种收购是否属于同一控制下的业务收购，是否可以按照业务合并进行会计处理？

回答人：chenyiwei
属于非同一控制下业务合并。但需注意：因股东众多，因此除非协议约定该平台公司的相关活动需由全体股东协商一致决策，否则因为没有构成控制权的固定股东组合，所以应是各股东的联营企业而不是合营企业。

提问人：呼叫帮助 时间：2018-06-22 12:22:12
陈版，我是否可以这样理解，只要构成资产组的收购，交易价高于资产组的评估价，高出部分应当入商誉？

回答人：chenyiwei
补充一点：必须取得对被收购业务的控制权。其他基本同意。